【裁判字號】    89,易,1553
【裁判日期】    891215
【裁判案由】    妨害自由
【裁判全文】
臺灣桃園地方法院刑事判決                        八十九年度易字第一五五三號
    公  訴  人  臺灣桃園地方法院檢察署檢察官
    被      告  乙○○
右列被告因妨害自由案件，經檢察官提起公訴（八十九年度偵字第三四七二號），本
院判決如左：
        主  文
乙○○無罪。
        理  由
一、公訴意旨略以：被告乙○○於民國八十八年十月二十八日二十三時許，至桃園縣
    八德市茄苳里大圳旁「福水海釣場」之辦公室內（當時海約場已無營業），適遇
    「福水海釣場」職員王○盛（七十二年六月十五日生，詳細姓名、年籍詳卷）在
    場，擬向王○盛借新台幣（下同）五百元，因王○盛身上僅有數十元硬幣表示無
    錢可借，竟未經許可自行進入辦公室內，以強暴方式強行將抽屜打開並逐一搜尋
    現金，並在櫃檯下方抽屜內發現內裝一元及十元硬幣不等之簡易儲錢筒後（內約
    有三百餘元），逕將該硬幣取走後離去，以此強暴方法，使王○盛行無義務之事
    。因認被告涉有刑法第三百零四條第一項之強制罪云云。
二、按犯罪事實應依證據認定之，無證據不得推定其犯罪事實，又不能證明被告犯罪
    者，應諭知無罪之判決，此於刑事訴訟法第一百五十四條及同法第三百零一條第
    一項定有明文。又按事實之認定，應憑證據，如未能發現相當證據，或證據不足
    以證明，自不能以推測或擬制之方法，以為裁判基礎，最高法院四十年台上字第
    八六號著有判例可循。又認定不利於被告之事實，須依積極證據，苟積極證據不
    足為不利於被告事實之認定時，即應為有利被告之認定，更不必有何有利之證據
    ，亦有最高法院三十年上字第八一六號判例可資參照。所謂「積極證據足以為不
    利被告事實之認定」，根據同院七十六年台上字第四九八六號判例意旨，係指據
    為訴訟上證明之全盤證據資料，在客觀上已達於通常一般之人均不致於有所懷疑
    ，而確信被告確曾犯罪之程度，若未達到此一程度，而有合理懷疑之存在時，即
    無從為有罪之認定。又被害人所述之被害情形，如無暇疵，而就其他方面之調查
    又與事實相符，其供述自得採為科刑判決之基礎，倘其指證之被害情節尚有暇疵
    ，則在此暇疵未究明之前，即不得遽採為論罪科刑之依據。本件公訴人認被告涉
    嫌強制罪係以告訴人王○盛之指訴及證人甲○○之證詞無其主要之依據，固非無
    見。
三、訊據被告乙○○堅決否認右揭犯罪事實，辯稱：伊並不認識王○盛，起訴書所載
    之犯罪時間伊在一家電動遊樂場工作，不可能到福水海釣場等語。經查：告訴人
    王○盛於警訊時固指稱：於公訴意旨所載之時、地，遭被告自行進入辦公室內搜
    刮財物，並隨後迅速連絡老闆娘甲○○等情，並經指認口卡片附偵查卷。（見偵
    查卷八十九年一月班日八日班號（二）雖偵查中多次以傳票、轄區派出所員警或
    電話由證人學校教官通知證人王○盛到庭作證，其均拒不到庭作證，嗣由證人之
    家長陪同下始於八十九年五月二十五日到庭作證，並於偵查中改口稱不復記憶，
    警訊部分一半真、一半假，對於指認被告乙○○部分不實在，然經檢察官進一步
    詢問到庭作證部分是否屬實，並告以具結之意義及偽證處罰後，詢問是否願具結
    表示證述內容屬實時，其表示因不願惹麻煩不願具結，有訊問筆錄在卷可參；（
    三）然另證人即海釣場之老闆娘甲○○亦到庭結證稱：「當晚王○盛打電話給我
    ，時間不記得，約十點過後翌日清晨一時前，他說『有個小惟（指湯智惟）的朋
    友過來說要借錢，他（指王○盛）只有三十元，並翻開抽屜給他（被告乙○○）
    看，但那個人親走到裡面來，打開抽屜自己翻，最下一個抽屜拿走一個撲滿，連
    他（王○盛）身上三十元都拿走』。據王○盛稱當時小惟的朋友直接進入辦公室
    內走道，將抽屜打開並把最下層現金取走，當時王○盛還提到小惟的朋友來借錢
    他（王○盛）曾將抽屜打開，表示辦公室沒錢，但小惟的朋友不相信，所以自己
    進來拿走，…」，足認當時被告確係到場借錢，因王○盛表示身上無錢可借，另
    辦公室之現金則非伊所得處分，乃將辦公室上層抽屜打開佯裝辦公室內無錢，惟
    被告仍自行進入辦公室內強行將抽屜打開自行搜尋金錢，使被害人王○盛行無義
    務之事應係屬實；（四）又被告雖稱伊當時係向老闆借云云，然證人甲○○亦到
    庭否認稱：被告知悉何人係老闆，且當天老闆去屏東，且嗣後被告並未打電話來
    告知等語，足認被告以係向老闆商借等辯詞亦不足採信，顯係卸責之詞，殊無可
    採，本件事證明確，被告犯行，洵堪認定，應予依法論科。
據上論斷，應依刑事訴訟法第二百九十九條第一項前段、
罰金罰鍰提高標準條例第一條前段、第二條第一項，判決如主文。
本案經檢察官      到庭執行職務。
中      華      民      國      八十      年    □□    月    □□    日
                                臺灣桃園地方法院刑事第□庭
                                      法  官  □  □  □
右正本證明與原本無異。
如不服本判決，應於判決送達後十日內，向本院提出上訴狀。
                                      書記官  □  □  □
中      華      民      國      八十      年    □□    月    □□    日
附論罪科刑依據之法條：


司法院資訊處製作；財團法人民間司法改革基金會備份。
